【裁判字號】    89,交聲,277
【裁判日期】    890821
【裁判案由】    交管條例聲異
【裁判全文】
臺灣板橋地方法院交通事件裁定                    八十九年度交聲字第二七七號
    原處分機關  交通部公路局臺北區監理所
    異  議  人
    即受處分人  乙○○
右列受處分人因違反道路交通管理處罰條例案件，對於交通部公路局臺北區監理所八
十九年五月五日所為北監五字駕裁第00－000000000號裁決處分（原舉發
案號：臺北市政府警察局北市警交（８８）字000000000號）聲明異議，本
院裁定如左：
    主      文
異議駁回。
    理      由
一、異議意旨略以：異議人於民國（下同）八十八年八月七日駕駛車牌號碼ＣＲ－五
    ○九○號自用小客車，由臺北市○○路左轉重慶南路而行駛，因異議人係由南海
    路之最左側車道左轉重慶南路之內車道，無從發覺該車道該時係屬調撥時段而禁
    止駛入，任憑異議人如何了解路況，亦不免誤入管制路段，為此聲明異議，請求
    撤銷原處分云云。
二、按違反道路交通管理事件之處罰於裁決前應予違規行為人陳述之機會，行為人接
    獲違反道路交通管理事件通知單後，應於十五日內到達指定處所聽候裁決，如認
    舉發之事實與違規情形相符者，得不經裁決逕依各該條款罰鍰最低額自動向指定
    之處所繳納結案，其逾越繳納期限或經裁決處罰者，應繳納法定罰鍰最高額，道
    路交通管理處罰條例第八條第二項、第九條第一項、第四十五條第三款、違反道
    路交通管理事件統一裁罰標準及處理細則第四十八條第一項、違反道路交通管理
    事件統一裁罰標準表分別定有明文。查本件原舉發通知單於八十八年九月十三日
    寄送異議人固經招領逾期而退回原交寄單位，惟嗣經異議人於八十八年十月二十
    日申訴而由交通部公路局臺北區監理所於八十九年二月十六日發函函請異議人於
    文到後十五日內，依違反道路交通管理處罰條例第六十條之規定以「最低額」罰
    鍰，向該所到案繳結，此有該函附卷足憑，且異議人亦自承已收受該函，而舉發
    通知單之送達依前述規定，既係於裁決前予駕駛人陳述之機會及使其得有按所違
    條款繳納最低額罰鍰之優惠，就其曾否違規及舉發通知（行政處分）之成立並無
    影響，該不利益處分前此縱未合法送達，其瑕疵仍因監理機關事後轉知，而於裁
    決前予以陳述之機會，業已補正而生效（況異議人至遲於裁決前之八十八年十月
    二十日即知此違規事實而為申訴），是本件裁決於程序上即屬合法，合先敘明。
三、按汽車駕駛人，駕駛汽車不遵守道路交通標誌、標線、號誌之指示者，處新台幣
    九百元以上一千八百元以下罰鍰，又汽車駕駛人，違反第六十條第二項第第三款
    者，除依原條款處罰鍰外，記違規點數一點，道路交通管理處罰條例六十條第二
    項第三款、第六十三條第一項第一款分別定有明文。本件原舉發機關以異議人於
    八十八年八月七日（星期六非假日）七時二十四分行駛於寧波西街與南海路間之
    重慶南路內側車道，而該路段車道於非假日之七時至九時間屬調撥時段（異議人
    行向之車輛不得進入行駛），故予以拍照逕行舉發，此有採證照片一幀在卷可稽
    ，且為異議人所自承，是異議人有於車道調撥時段進入禁止行駛之車道之情事堪
    信為真實，是原處分機關援引上開規定為裁處，尚無不合；雖異議人尚執前詞置
    辯，惟查：
（一）標線依其型態原則上分類如左：一、線條以實線或虛線標繪於路面或緣石上，
      用以管制交通者，原則上區分如左：（六）雙白虛線設於路口者，作為未劃設
      行人穿越道時讓路線之停止線；設於路段中者，作為行車方向隨時間而改變之
      調撥車道線；又調撥車道線，一般視同車道線，但其有分向設施顯示時，視同
      分向限制線，用以警告車輛駕駛人須依號誌、標誌與標線之管制規定行駛。本
      標線為雙白虛線，線段長四公尺，間距六公尺，線寬一○公分，間隔一○公分
      。本標線須配合設置車道管制號誌，調撥車道起訖點及近交岔路口十公尺之路
      段應輔設能明顯分隔雙向交通之分向設施，並視需要設置調撥車道分向線指示
      標誌。道路交通標誌標線號誌設置規則第一百四十九條第一項第一款第六目、
      第一百五十八條分別定有明文，而臺北市○○路與寧波西街間之重慶南路之調
      撥車道於路面有雙白虛線之標線，且於南海路與重慶南路之交岔路口之陸橋（
      橫跨重慶南路）橋側及重慶南路與寧波西街之交岔路口之號誌桿上（於由北往
      南之異議人行向可見及）於調撥車道之上方均設有車道管制號誌（紅綠燈）及
      標誌（綠底白字標明七至九時調撥例假日除外），此經證人即舉發之警員甲○
      ○到庭結證屬實，且有其提出附卷之相關位置圖一紙、照片二幀足資佐證，且
      經本院至現場勘驗屬實，製有勘驗筆錄在卷足按，是該調撥路段之標線、號誌
      、標誌之設置尚無不當。
（二）縱異議人所述伊係自臺北市○○路之最左側車道左轉重慶南路一事屬實，惟按
      汽車行駛時，駕駛人應注意車前狀況，並隨時採取必要之安全措施，又汽車行
      駛至交岔路口因特殊需要另設有標誌、標線者，並應依其指示行車，道路交通
      安全規則九十四條第三項、第一百零二條第一項第十款分別定有明文，異議人
      駕車自應注意車前所有相關之標線、號誌、標誌等設置，且縱係自單行道之最
      左側車道左轉彎亦非不能注意，此經本院駕車行駛該路段勘驗屬實（同上開勘
      驗筆錄），是異議人藉詞因未於其前方（南海路上）設置相關標誌、號誌，故
      其左轉重慶南路時無從注意即屬無據，況且，異議人已行駛近重慶南路與寧波
      西街之交岔路口處始經警拍照逕行舉發，此為異議人所不爭執，且據證人即舉
      發警員甲○○結證屬實，復有前揭採證照片、相關位置圖足憑，是異議人前方
      亦有上述之號誌、標誌足資辨明，則益徵異議人所辯無從發覺而行駛於該調撥
      車道尤屬遁詞。
四、綜上所述，異議人所辯實無可採，其不遵守道路交通標誌、標線、號誌之指示而
    行駛於上開調撥車道，縱非故意亦屬過失，原處分機關，援引道路交通管理處罰
    條例六十條第二項第三款、第六十三條第一項第一款等規定，裁處異議人罰鍰新
    臺幣一千八百元，並記違規點數一點即無違誤或失當，異議人徒以前開情辭異議
    為無理由，應予駁回。
據上論斷，應依道路交通案件處理辦法第十九條，裁定如主文。
中      華      民      國      八十九      年     八     月   二十一   日
                                      臺灣板橋地方法院交通法庭
                                          法  官  陳  鴻  清
右正本證明與原本無異
如不服本裁定應於送達後五日內向本院提出抗告狀
                                          書記官  林  蔚  然
中      華      民      國      八十九      年     八     月   二十五   日


司法院資訊處製作；財團法人民間司法改革基金會備份。
